【裁判字號】    89,易,1442
【裁判日期】    890531
【裁判案由】    傷害
【裁判全文】
臺灣板橋地方法院刑事判決                        八十九年度易字第一四四二號
    公  訴  人  臺灣板橋地方法院檢察署檢察官
    被      告  甲○○
右列被告因家庭暴力傷害案件，經檢察官提起公訴（八十九年度偵字第四０一三號）
，本院判決如左：
    主  文
甲○○傷害人之身體，處有期徒刑參月，如易科罰金以參佰元折算壹日。
    事  實
一、甲○○與乙○○係夫妻，其二人有家庭成員關係，甲○○於民國（下同）八十九
    年一月十日上午十時三十分許，在台北縣新莊市○○路四三一巷二號住處，因財
    務處理事務與乙○○發生爭吵，心生不悅，竟基於傷害人身體之犯意，持其所有
    之六角螺絲扳手毆打乙○○，致乙○○受有頭部裂傷三公分併瘀腫傷三×三公分
    及左手瘀傷五×二．五公分等傷害
二、案經被害人乙○○訴由台北警察局新莊分局移送臺灣板橋地方法院檢察署檢察官
    偵查起訴。
    理  由
一、訊據被告甲○○坦承於右開時地，因財務處理糾紛與配偶乙○○發生爭吵，乃持
    其所有之六角螺絲扳手毆打乙○○，造成乙○○受有頭部裂傷三公分併瘀腫傷三
    ×三公分及左手瘀傷五×二．五公分之傷害等情不諱，核與被害人乙○○指訴情
    節相符，復有並有其提出之台北醫院診斷證明書乙紙附卷可稽。被告雖辯稱：當
    時是夫妻打架，雙方都有受傷云云。惟查：所謂彼此互毆，須以一方初無傷人行
    為，因排除對方不法侵害而加以還擊，始得以正當防衛論，侵害行為已過去之報
    復行為，與無從分別何方為不法侵害之互毆行為，均不得主張防衛權，最高法院
    著有三十年上字第一０四０號判例足資參照。本件被告縱係夫妻打架時，以六角
    螺絲扳手傷害被害人即其配偶乙○○，因其目的非為排除對方不法侵害而行使正
    當防衛權，而係於互毆時蓄意傷害乙○○，不得藉此阻卻違法，本件事證明確，
    被告犯行堪以認定。
二、核被告所為係實施家庭暴力防治法第二條第二項之家庭暴力犯罪，應依違犯刑法
    第二百七十七條第一項傷害罪論處。爰審酌被告犯罪動機、目的、手段、犯罪時
    所受刺激、被害人所受傷害程度及被告犯罪後態度等一切情狀，量處如主文所示
    之刑，並諭知如易科罰金之折算標準。被告犯罪用六角螺絲扳手雖為被告所有，
    但未扣案，又為日常生活用品，非屬違禁物，本院認無沒收之必要，附此說明。
據上論斷，應依刑事訴訟法第二百九十九條第一項前段，刑法第二百七十七條第一項
、第四十一條，罰金罰鍰提高標準條例第一條前段、第二條，判決如主文。
本案經檢察官呂永魁到庭執行職務。
中    華    民    國      八十九      年      五        月    三十一    日
                                      臺灣板橋地方法院刑事第四庭
          法  官  陳  恒  寬
右正本證明與原本無異
如不服本判決應於送達後十日內向本院提出上訴狀
                                          書記官  葉  瑩  庭
中    華    民    國      八十九      年      六        月      三      日
附錄本案論罪科刑法條全文
刑法第二百七十七條第一項：
傷害人之身體或健康者，處三年以下有期徒刑、拘役或一仟元以下罰金。


司法院資訊處製作；財團法人民間司法改革基金會備份。
